【裁判字號】    94,訴,3650
【裁判日期】    950410
【裁判案由】    返還借款
【裁判全文】
臺灣臺北地方法院民事判決              94年度訴字第3650號
原      告  乙○○
訴訟代理人  王聰明律師
被      告  甲○○
            丙○○
上列當事人間返還借款事件，本院於中華民國95年3月27日言詞
辯論終結，判決如下：
    主  文
被告甲○○應給付原告新台幣貳佰伍拾陸萬伍仟元，及其中新台
幣壹佰拾伍萬元自民國95年2月15日起至清償日止，按週年利
率百分之十八計算之利息。
原告其餘之訴駁回。
訴訟費用由被告甲○○負擔十分之八，餘由原告負擔。
本判決第一項原告以新台幣捌拾陸萬元供擔保後，得假執行。
原告其餘假執行之聲請駁回。
    事實及理由
一、本件件被告經合法通知未於言詞辯論期日到場，核無民事訴
    訟法第386條所列各款情形，應依原告之聲請，由其一造辯
    論而為判決。
二、原告起訴主張略以：訴外人黃瑞麟（對外以福華醫院之董事
    長稱之）以福華醫院之名義於民國82年8月間透過福華醫院
    之院長石漢興向原告借款新台幣（下同）1,500,000元，原
    告乃於82年8月19日簽發受款人為福華醫院面額分別為1,000
    ,000 元之支票1紙，及490,000元之支票1紙（另100,000 元
    以現金交付），黃瑞麟於收受前開2紙支票後，親自書立字
    據予原告收執。嗣福華醫院接洽被告甲○○、史振茂、楊炯
    浩等人組成「光復醫院董事會」接手福華醫院資產；由甲○
    ○擔任執行董事。被告（夫婦）於82年10月15日分別以別名
    「王沛雨」、「王莉萍」與原告簽訂協議書，約定前開債權
    （原告對福華醫院之債權）由被告甲○○另簽發150,000元
    及1,350,000元之支票2紙換回前由福華醫院簽發而遭退票之
    之支票2紙，其中150,000元經原告提示兌現，是前開福華醫
    院對原告之債務業已移轉於被告等事實，業經台灣台北地方
    法院89年訴字第1684號、台灣高等法院92年上易字第292 號
    判決確定，有該二判決影本可稽。是原告自得依據上開協議
    書，起訴請求被告共同清償該金額，及依該協議書所約定之
    每月1分5釐之利息即尚未罹於時效之5年份利息1,215,000元
    ，爰聲明：(一)被告應共同給付原告2,565,000元暨自起訴狀
    繕本送達被告之翌日起至清償日止，按年息百分之18計算之
    利息。(二)原告願供擔保，請准宣告假執行。
三、被告未於言詞辯論期日到場，亦未提出準備書狀作何聲明或
    陳述。
四、法院之判斷：
（一）原告依協議書主張被告甲○○應給付原告2,565,000元，
      及其中1,350,000元部分自95年2月15日起至清償日止，按
      週年利率百分之十八計算之利息為有理由。
  １、經查原告主張被告甲○○承擔福華醫院對其所負債務，業
      據原告提出協議書一件為據。而該協議書記載：「周彥歧
      先生在82年8月19日借予福華醫院共新台幣1,500,000元，
      因退票而改換另2張支票，面額分別為150,000元及1,350,
      000元，交予周先生收執，該款作為醫院服務保證金之用
      ，該款新台幣1,350,000元（票期83年10月15日）在未兌
      現前每月支付利息1分5厘」，核與本院依職權調閱台灣高
      等法院92年度上易字第292號案件記載相符，本堪信為真
      實。
  ２、次查證人楊炯浩（與史振茂、甲○○3人合夥合組光復醫
      院）於上開案件中證稱略以：「甲○○在股東會上說：他
      已經把錢處理掉，也就是把周彥歧的債務處理掉，福華就
      沒有積欠周彥歧1500,000元，甲○○要把這錢當作投資光
      復醫院出資之一部分，聽說甲○○有付上訴人利息，只付
      了幾個月後，就沒有支付利息等語（台灣高等法院92年上
      易字第292號卷第129頁）。而被告甲○○在福華醫院與第
      三人史振茂等人尚未簽訂福華醫院資產負債及行政方面債
      務承擔契約之前，即以個人名義與原告簽訂債務承擔契約
      ，是福華醫院所欠上訴人借款債務於82年10月15日（即簽
      立上開協議書）起即移轉由甲○○承擔，亦為台灣高等法
      法院92年上易字第292號確定判決所是認。
  ３、而被告甲○○從未否認其別名為「王沛雨」，參照前開證
      人楊炯證詞（法官提示協議書後之證詞），王沛雨即被告
      甲○○之別名，可資認定。
  ４、本件被告經合法通知未到庭陳述，亦未提出書狀為答辯供
      審酌，是自堪信原告主張被告甲○○承擔福華醫院對原告
      之債務等為真實。
  ５、再按利息不得滾入原本，再生利息。但當事人以書面約定
      ，利息遲付逾1年後經催告而不償還時，債權人得將遲付
      之利息滾入原本者，依其規定。民法第207條第1項定有明
      文。本件原告主張被告甲○○依協議書承擔福華醫院之債
      務，應給付原告1,350,000元及尚未罹於5年短期時效之利
      息，按其約定每月應給付一分五釐，即每月20,250元，5
      年共1,215,000元之利息，合計2,565,000元及自起訴狀繕
      本送達翌日起按週年利率百分之十八計算之遲延利息。惟
      查惟原告並未提出得將利息滾入原本之書面證據，參照首
      開說明，原告請求利息1,215,000元再依約定利率計算之
      利息部分即無理由，應予駁回。從而本件原告請求被告甲
      ○○給付2,565,000元，及其中本金1,350,000元部分自起
      訴狀繕本送達翌日即公示送達生效日之95年2月15日起至
      清償日止，按週年利率百分之十八計算之利息，為有理由
      ，應予准許，逾此範圍之請求，為無理由，應予駁回。
（二）原告請求被告丙○○共同給付2,565,000元本息部分並無
      理由，應予駁回。經查：
  １、本件甲○○因接手福華醫院承擔福華醫院債務，始簽立上
      開協議書如上述，而被告丙○○並未經營福華醫院或其前
      手光復醫院，是本無承擔福華醫院對原告積欠債務之理由
      。
  ２、次查上開協議書固另有「王莉萍」之署名，惟原告迄未提
      出證據證明「王莉萍」即被告甲○○之妻丙○○，或「王
      莉萍」為被告丙○○之別名；是綜上本件原告此部分請求
      並無理由，應予駁回。
（三）本件事證已明，原告其餘陳述及攻擊防禦方法及證據，核
      均與判斷結果無涉，爰不一一敘明。
五、假執行宣告：原告陳明願供擔保請准宣告假執行，於其勝訴
    部分核無不合，茲酌定相當之擔保金額予以准許；原告敗訴
    部分，其假執行之聲請即失所據，應併予駁回。
六、結論：本件原告之訴為一部有理由，一部無理由，依民事訴
    訟法第385條第1項前段、第79條、第390條第2項，判決如主
    文。
中    華    民    國    95    年    4    月    10     日
                  民事第四庭    法  官  洪遠亮
以上正本係照原本作成
如對本判決上訴須於判決送達後20日內向本院提出上訴狀
中    華    民    國    95    年    4    月    10    日
                                書記官  柯金珠


司法院資訊處製作；財團法人民間司法改革基金會備份。
